# 存在股权回购条款的投资如何账务处理

提问人：lizzy33 时间：2016-02-02 17:01:43
A、B、C、D四家公司共同签订B公司的增资扩股协议，C、D公司为B公司的两个股东，在A公司增资前，C、D公司分别持有B公司股份80%、20%。增资扩股协议主要条款如下： 1 、根据B公司发展需要进行增资扩股，A公司以 5000 万元资金注入的方式投资B公司，增资后，A公司持有B公司30%的股权。入股资金全额投入后，B、C、D应配合A公司在一个月内按规定办理相应的股权变更登记，修改公司章程、召开股东大会等。 2 、A公司入股本金将定向用于B公司特定项目相关建设，入股资金期限为三年，从资金进入账户之日起算。项目建设在资金进入账户之日起半年内即进行试投产。 3 、A公司在投资期间，委派两名人员分别担任B公司董事和监事。A公司委派董事参加董事会，原则上不参与董事会投票表决和企业日常的经营管理。但对于董事会或股东会决议内容结果可能或导致B公司资产负债率（含对外担保可能形成的或有负债）达到70%的，A公司委派董事有权行使一票否决权。因B公司以公司资产行使抵押、质押、保证等担保可能导致或出现负债（含或有负债）与资产比例达到70%的，须经A公司书面同意。 4 、A公司不参与分配B公司生产经营的收益，也不对B公司生产经营的债务承担责任。A公司不以所占的股权比例承担B公司的任何亏损，也不承担因其他各方行为引起的连带责任。 5 、A公司持有的B公司股权在入股资金期限届满之日通过协议转让的方式实现退出，C、D公司按A公司入股本金加约定溢价的价格回购。B、C、D等各方根据B公司经营发展需要，在A公司股权转让日（即入股资金期限届满之日）到期之前需要A公司提前出让股权的，B、C、D等各方向A公司股支付协议约定的股权转让价后，A公司股按约出让股权，并配合办理股权变更手续。股权退出的价格不受投资期内B公司增资扩股及上市等可能引起股权比例调整或股权价值增减、B公司实际资产评估价值改变和实际经营盈亏等情况影响而改变。 问：对该项交易A公司应当如何核算？B公司个别报表及C公司合并报表对该项交易如何核算？

回答人：chenyiwei
这是典型的“名股实债”投资。 A公司直接将其作为一项债权性投资进行核算。 B公司不承担保障A的投资本金安全和取得约定收益的责任，仍可将接受A的投资确认为权益（实收资本和资本公积）。 C、D应在A完成对B的出资后，就其应承担的回购义务确认负债。
C在其合并报表中，应将合并主体接受A的投资列报为负债，给A的收益确认为利息支出（符合条件的可以资本化），B的净资产在扣除A的出资后的剩余部分仍按 80 ： 20 的比例归属于C和D，A的出资不形成少数股东权益。

提问人：kelly529 时间：2016-11-15 21:31:12
陈老师，对于该问题我想请教一下： 1 、您建议A公司对该出资作为债权性投资核算，意思是建议作为“持有至到期投资”核算是吗？
2 、如果A对该出资作为持有至到期投资核算，那么假设A的出资在ABCD的协议中改为"在A的出资期内，A的股份为52%，其他条件不变（如仅派董事及原则上不表态，仅当资产负债率达70%时才有一票否决权）的情况下，是否会判断为A成本B的母公司？A在些情况下，是否将B纳入合并范围及合并时是否会出现用“持有至到期投资”去抵消B公司“实收资本”或“资本公积”的情况？ 3 、若在出资期内ABCD约定A的出资占股52%，在此情况下，若仍按陈老师之前的建议，是否对A仍然不确认“少数股东权益”？
请陈老师解惑，谢谢。

回答人：chenyiwei
1 、属于贷款和应收款项类的金融资产，如长期应收款或其他非流动资产。 2 、这种情况下A不会控制B，B的报表仍有其原先的大股东合并。 3 、B的大股东在合并其报表时，对“明股实债”投资在合并报表层面确认为负债。